臺灣臺中地方法院刑事裁定
111年度單禁沒字第131號
聲  請  人  臺灣臺中地方檢察署檢察官
被      告  張榮清


上列聲請人聲請單獨宣告沒收案件，（111年度聲沒字第101號）
，本院裁定如下：
    主    文
扣案如附表編號1至6所示之毒品（含包裝袋）及附表編號7所示
殘渣袋貳只，均沒收銷燬之；扣案如附表編號8所示之吸食器貳
組，均沒收。
    理    由
一、聲請意旨略以：被告張榮清前因施用第一、二級毒品案件，
    執行強制戒治期滿，認無繼續執行強制戒治必要，經臺灣臺
    中地方檢察署檢察官以110年度戒執一字第95號為不起訴處
    分。扣案專供施用第二級毒品甲基安非他命器具2組、第二
    級毒品基安非他命13. 8117公克(有衛生福利部草屯療養院
    鑑驗在卷可稽)、第一級毒品海洛因(有法務部調查局濫用藥
    實驗室鑑定書在卷足考)，均屬違禁物即專供施用第二級品
    甲基安非他命之器具，爰依刑法第38條第1項、第40條第2項
    、刑事訴訟法第259條之1規定，聲請宣告沒收銷燬及宣告沒
    收等語（檢察官漏引毒品危害防制條例第18條第1項規定）
    。
二、按違禁物，不問屬於犯罪行為人與否，沒收之；供犯罪所用
    、犯罪預備之物或犯罪所生之物，屬於犯罪行為人者，得沒
    收之；違禁物或專科沒收之物得單獨宣告沒收；第38條第2
    項、第3 項之物，因事實上或法律上原因未能追訴犯罪行為
    人之犯罪或判決有罪者，得單獨宣告沒收，刑法第38條第1
    項、第2 項前段、第40條第2 項、第3 項分別有明定。又查
    獲之第一、二級毒品及專供製造或施用第一、二級毒品之器
    具，不問屬於犯罪行為人與否，均沒收銷燬之，毒品危害防
    制條例第18條第1 項前段亦有規定。檢察官依第253條或第2
    53條之1為不起訴或緩起訴之處分者，對刑法第38 條第2項
    、第3項之物及第38條之1第1項、第2項之犯罪所得，得單獨
    聲請法院宣告沒收，刑法第38條第2項、刑事訴訟法第259條
    之1亦分別定有明文。若本得單獨宣告沒收之物，卻誤引（
    未援引各該相關規定）或贅引（已援引各該相關規定）規定
    作為聲請依據時，因該等物品本即屬應宣告沒收且得單獨聲
    請法院宣告沒收之物，法院此時仍得裁定宣告沒收（銷燬）
    之，並自行援引適當之規定，不受檢察官聲請書所載法條之
    限制。　　 
三、經查，被告張榮清因施用第一、二級毒品案件，經依本院11
    0年度毒聲字第83號裁定送觀察、勒戒後，認有繼續施用毒
    品之傾向，再依本院110年度毒聲字第893號裁定令入戒治處
    所強制戒治，於民國110年7月1日起執行，執行成效經法務
    部○○○○○○○○評定合格，認無繼續執行強制戒治之必要，於11
    1年1月10日釋放出所，並由臺灣臺中地方檢察署檢察官以11
    1年度戒毒偵字第52號為不起訴處分確定等情，有該不起訴
    處分書在卷可憑，並經本院查閱上開偵查卷宗無誤。而扣案
    之如附表編號1至5所示之物，經分別送請衛生福利部草屯療
    養院鑑定後，檢出甲基安非他命成分，另扣案如附表編號6
    所示之物，經分別送請法務部調查局鑑定後，檢出海洛因成
    分，有如附表所示之鑑驗書附卷可稽，均屬違禁物無疑，是
    除就因檢驗用罄部分業已滅失而無從沒收銷燬外，剩餘部份
    不問是否屬於犯人所有，均應依毒品危害防制條例第18條第
    1項前段規定，宣告沒收銷燬之。又盛裝上開毒品之外包裝
    袋及附表編號7所示殘渣袋2只，因無論以何種方式析離，包
    裝袋及殘渣袋內均有極微量之毒品殘留，均應整體視為查獲
    之第一、二級毒品，併依毒品危害防制條例第18條第1項前
    段之規定沒收銷燬。另扣案之附表編號8之甲基安非他命吸
    食器2組，為以瓶罐及玻璃管連接之物、圓柱狀物品，用途
    多端，尚難認屬毒品危害防制條例第18條第1項前段所謂「
    專供施用毒品之器具」，是聲請人聲請依該規定沒收銷燬之
    ，容有誤會；且該等扣案物並無其他證據證明含有毒品成分
    而無法析離，自非屬違禁物；惟此甲基安非他命吸食器2組
    均係被告所有而供其犯罪所用之物，業據被告供陳明確（見
    毒偵卷第152頁），應依刑第38條第2項，宣告沒收。聲請意
    旨固指聲請沒收海洛因5包，惟如附表編號7所示者實為海洛
    因殘渣袋，依卷附照片以觀（見毒偵卷第111頁、第115頁）
    ，並無肉眼明顯可見之海洛因碎塊，鑑驗機關亦載明此僅係
    殘渣袋，有如附表編號7所示之鑑定書可參（見毒偵卷第291
    頁），附此敘明。綜上，本院審核認聲請人之聲請為正當，
    應予准許。
四、依刑事訴訟法第220條、第259條之1 ，毒品危害防制條例第
    18條第1項前段，刑法第38條第2項、第40條第2項，裁定如
    主文。
中　　華　　民　　國　　111 　年　　3 　　月　　24　　日
                  刑事第十八庭  法  官  侯驊殷
以上正本證明與原本無異。
如不服本裁定，應於送達後五日內，向本院提出抗告狀。
                                書記官  莊玉惠
中　　華　　民　　國　　111 　年　　3 　　月　　24　　日
附表：
編號 物品名稱   數量 外觀 重量 備註  1  第二級毒品甲基安非他命 1包（含裝袋1只） 透明結晶 驗餘淨重合計共3.4651公克 保管字號 ：109年度安保字1062號。 衛生福利部草屯療養院民國109年7月21日草療鑑字第1090700270號鑑驗書（見109年度毒偵字第2368號卷第269 頁）  2  1包（含裝袋1只）  驗餘淨重合計共3.5978公克   3  1包（含裝袋1只）  驗餘淨重合計共3.4414公克   4  1包（含裝袋1只）  驗餘淨重合計共3.0273公克   5  1包（含裝袋1只）  驗餘淨重合計共0.2801公克  
 6   第一級毒品海洛因 3包（含包裝袋3只）  碎塊狀 驗餘淨重合計共4.64公克  保管字號：109年度毒保字第344號。 法務部調查局109年9月24日調科壹字第10923016300號鑑定書（見109年度毒偵字第2368號卷第291 頁）  7  殘渣袋 2只 殘渣袋 無   8 吸食器 2組